【裁判字號】    95,交聲,964
【裁判日期】    951031
【裁判案由】    違反道路交通管理處罰條例聲明異議
【裁判全文】
臺灣臺北地方法院交通事件裁定         95年度交聲字第964號
原處分機關  交通部公路總局台北區監理所板橋監理站
異  議  人
即受處分人  甲○○
上列受處分人因違反道路交通管理處罰條例案件，不服交通部公
路總局臺北區監理所板橋監理站中華民國九十五年九月五日板監
裁字第第裁四一—Ｃ00000000號裁決處分及九十五年九
月六日板監裁字第第裁四一—Ｃ00000000號裁決處分（
原舉發案號：臺北縣政府警察局北縣警交字第Ｃ0000000
0號、Ｃ00000000號），聲明異議，本院裁定如下：
    主  文
異議均駁回。
    理  由
一、原處分意旨略以：異議人即受處分人甲○○所有之車牌號碼
    Ｊ六Ｓ—六七五號重型機車，分別於民國九十五年三月二十
    日十時五十分許及同年五月三日九時四十五分許，在臺北縣
    新店市○○路三六○號、同路段三七六號前之人行道停車，
    經臺北縣政府警察局新店交通分隊執勤人員依據採證照片掣
    單逕行舉發，經原處分機關函請舉發機關調查結果，認受處
    分人所有之該重型機車確有於前揭處所停車之違規事實，原
    處分機關乃均依道路交通管理處罰條例第五十六條第一項第
    一款規定，各裁處罰鍰新臺幣（以下同）六百元及一千二百
    元。異議人分別於九十五年九月十八日及同年月十一日收受
    裁決書後，併同於九時五年十月五日提出本件異議。
二、異議意旨略以：異議人即受處分人甲○○為身心障礙人士，
    且為中低收入戶，遭舉發之九十五年三月二十日當日十時許
    ，伊原欲至耕莘醫院精神科就診拿藥，而當時醫院機車停放
    區及身心障礙區均已停滿，伊始將其所有之車牌號碼Ｊ六Ｓ
    —六七五號重型機車停放於人行道上，為免妨礙行人之通行
    權利，伊已將其重型機車靠邊停放，惟仍遭舉發。因伊身為
    身心障礙者，復為中低收入戶，爰請諒察並撤銷原裁罰處分
    云云。
三、按人行道係指為專供行人通行之騎樓、走廊，及劃設供行人
    行走之地面道路，與人行天橋及人行地下道；人行道不得臨
    時停車，道路交通管理處罰條例第三條第三款、道路交通安
    全規則第一百十一條第一項第一款分別定有明文。次按汽車
    駕駛人在禁止臨時停車處所停車者，處新臺幣六百元以上一
    千二百以下罰鍰，道路交通管理處罰條例第五十六條第一項
    第一款亦有規定。又道路交通管理處罰條例及道路交通安全
    規則所稱之「汽車」，依道路交通管理處罰條例第三條第八
    款及道路交通安全規則第二條第一項第一款之規定，均包括
    「機器腳踏車」在內。
四、經查，本件異議人即受處分人甲○○所有之Ｊ六Ｓ—六七五
    號重型機車，於九十五年三月二十日十時五十分許，在臺北
    縣新店市○○路三六○號前之人行道停車，經臺北縣政府警
    察局新店交通分隊執勤人員依據科學儀器取得證據資料即拍
    攝採證照片後，製單對異議人逕行舉發，嗣異議人於指定之
    應到案日期前提出申訴，經原處分機關查證後，認違規事實
    明確，而依道路交通管理處罰條例第五十六條第一項第一款
    規定裁處罰鍰九百元之事實，有採證照片二幀、舉發違反道
    路交通管理事件通知單、臺北縣政府警察局新店分局九十五
    年四月四日北縣警店交裁字第○九五○○一四二○六號函、
    違反道路交通管理事件裁決書等影本各一件附卷可稽。
五、異議人就上開重型機車係其駕駛至上開違規地點停放之事實
    並不爭執。而依上揭採證照片所示，本件違規現場確係於
    劃設供行人行走之地面道路，為人行道，依規定禁止臨時停
    車，是異議人有在禁止臨時停車處所停車之違規事實，甚為
    明確。異議人雖以前詞置辯，然其罹有身心障礙或收如微薄
    等情，尚不構成阻卻其違規行為成立之正當事由。且原處分
    所適用之處罰條文係行為犯之處罰規定，非以出現影響行人
    通行之結果為處罰之要件，是縱使本件異議人停放車輛之方
    式並未影響行人往來通行，亦無妨礙異議人違規行為之成立
    ，況依舉發警員所攝得之舉發照片，現場人行道之寬度僅約
    二公尺，異議人所有之上開重型機車停放於該處後，剩餘行
    人通行之空間極其有限，難謂無妨害於行人通行之權利，是
    其違規事實當甚明確，故異議人所辯尚無理由。異議人所有
    之車牌號碼Ｊ六Ｓ—六七五號重型機車，於九十五年三月二
    十日十時五十分許在臺北縣新店市○○路三六○號前之人行
    道停車之違規事實明確，原處分機關乃依道路交通管理處罰
    條例第五十六條第一項第一款、違反道路交通管理事件統一
    裁罰基準表之規定，對異議人裁處罰鍰九百元，應屬有據。
    異議人執持前詞，對於原裁決處分聲明異議，為無理由，應
    予駁回。
六、又按受處分人不服道路交通管理處罰條例第八條主管機關所
    為之處罰，得於接到裁決書之翌日起二十日內，向管轄地方
    法院聲明異議，道路交通管理處罰條例第八十七條第一項定
    有明文。次按交通法庭認聲明異議不合法律上之程式，且無
    從補正者，應以裁定駁回之，道路交通案件處理辦法第十八
    條前段亦有明文。再按送達，於應受送達人之住居所、事務
    所或營業所為之。又於應送達處所不獲會晤應受送達人時，
    得將文書付與有辨別事理能力之同居人、受僱人或應送達處
    所之接收郵件人員，行政程序法第七十二條第一項前段、第
    七時三條第一項分別定有明文。
七、經查：本件原處分機關於九十五年九月六日板監裁字第第裁
    四一—Ｃ00000000號所為違反道路交通管理事件裁
    決書，其送達程序係以異議人即受處分人之住所地即「臺北
    縣新店市○○街一○九號五樓」為送達處所，並經郵務士於
    九十五年九月十一日送達於該址，因未獲會晤本人，已由送
    達人將裁決書交與有辨別事理能力之異議人受僱人新世界大
    廈管理員陳振義收受之事實，有本件違反道路交通管理處事
    件裁決書及送達證書各一紙附卷可稽，且上開送達地址核與
    異議人提起聲明異議狀所陳報之地址相符，亦有異議人之聲
    明異議狀一紙在卷可憑，足徵前揭裁決書已於九十五年九月
    十一日合法送達於異議人。本件異議人如對原處分機關所為
    上開裁決處分不服欲提起異議，其二十日之合法提出異議期
    間，應自異議人收受送達之翌日即九十五年九月十二日起算
    （因異議人之住所與原處分機關分屬本院及臺灣板橋地方法
    院所轄區域，其在途期間以二日計算），應於九十五年十月
    三日（星期二，非假日）屆滿。茲異議人竟遲至九十五年十
    月五日，始向原處分機關提出聲明異議狀，有該聲明異議狀
    首頁所蓋之原處分機關收件章足憑，顯見本件異議人之聲明
    異議已逾法定之二十日異議期間。從而，本件異議人就原處
    分機關於九十五年九月六日板監裁字第第裁四一—Ｃ000
    00000號所為違反道路交通管理事件裁決書部分，因遲
    誤異議期間，所為之聲明異議，於法自有未合，且無從補正
    ，揆諸首揭說明，自應將其異議駁回。
據上論斷，應依道路交通管理處罰條例第八十七條第二項，道路
交通案件處理辦法第十八條前段、第十九條，裁定如主文。
中    華    民    國    95    年    10    月    31    日
                  交通法庭  法  官  林柏泓
如不服本裁定應於送達後5 日內向本院提出抗告狀。
以上正本證明與原本無異。
                            書記官  柯貞如
中    華    民    國    95    年    11    月    6     日


司法院資訊處製作；財團法人民間司法改革基金會備份。
